【裁判字號】    91,家抗,87
【裁判日期】    920425
【裁判案由】    選任財產管理人
【裁判全文】
臺灣高等法院臺南分院民事裁定  九十一年度家抗字第八七號    Ｋ
      抗  告  人  甲○○○
右抗告人因聲請選任財產管理人事件，對於中華民國九十一年十一月六日臺灣臺南地
方法院九十一年度財管字第三號裁定提起抗告，本院裁定如左：
      主    文
抗告駁回。
抗告程序費用由抗告人負擔。
      理    由
一、本件聲請人即抗告人於原審聲請意旨略以：抗告人所有坐落台南縣玉井鄉○○○
    段一一八七號之土地，與張其香所有坐落同段一七○號土地（下稱系爭土地）相
    毗鄰，因張其香不知所蹤，張其香所有系爭土地雜草叢生，影響抗告人所有前開
    土地之使用，爰提出張其香所有系爭土地之土地登記謄本、台南縣南化鄉戶政事
    務所函文為憑，請求選任張其香之財產管理人云云。
二、原審法院以：(一)、按失蹤人之財產不能依法定順序定其財產管理人時，法院依利
    害關係人之聲請，得就其財產之管理，以裁定命為必要之處分，或為選任財產管
    理人，非訟事件法第四十九條第二項定有明文。(二)、經查張其香是否失蹤，並非
    抗告人所明知，抗告人以台南縣南化鄉戶政事務所函覆：「張其香並未設籍在系
    爭土地土地登記簿上所載之地址，即台南縣南化鄉中坑村七鄰七十八號」等語，
    即認張其香已失蹤，尚嫌速斷。再查，抗告人聲請時並未提出其所有土地毗鄰張
    其香所有系爭土地之證明，經原審法院於民國（下同）九十一年九月十一日命其
    補正，抗告人迄今亦未補正；又抗告人陳稱系爭土地雜草叢生影響其所有土地之
    使用，惟查抗告人既無權使用系爭土地，復未證明其所有之土地確與系爭土地毗
    鄰而有何利害關係，則系爭土地雜草叢生與抗告人何關？按之前揭法條規定，抗
    告人既無法證明張其香失蹤，復無法證明與系爭土地或張其香有何利害關係，是
    抗告人之聲請，於法無據，不應准許等情。
三、抗告意旨略以：(一)、依系爭土地土地登記謄本所載，所有權人張其香，其登記之
    戶籍地係台南縣南化鄉中坑村七鄰七八號，然據台南縣南化鄉戶政事務所九十一
    年三月二十九日南縣南戶字第○九一○○○○二九六號函示：「貴處查詢張其香
    設籍本轄中坑村七鄰七八號乙案，經查該址無該人」，固不得遽認張其香失蹤，
    但抗告人僅為平民百姓，無權向相關政府機關查詢，尚請本院函查南化鄉戶政事
    務所是否有張其香此人？是否已由南化鄉中坑村七鄰七八號搬遷？戶籍遷至何處
    ？抑或行蹤不明等事項，資為認定張其香是否為失蹤之憑據。(二)、抗告人對系爭
    土地固無使用權，然系爭土地位於抗告人所有之坐落九層林段一一八七號土地範
    圍內，有土地登記謄本影本及地籍圖影本可稽，抗告人在同段一一八七號土地整
    地、種植，因系爭土地雜草叢生，影響抗告人使用同段一一八七號土地甚鉅，自
    有聲請法院為必要之處分，或為張其香選任財產管理人之必要。求為廢棄原裁定
    ，更為適法之裁定云云。
四、經查：(一)、本件抗告人主張張其香所有系爭土地位於抗告人所有之坐落九層林段
    一一八七號土地範圍內，此有抗告人提出之土地登記謄本影本二件及地籍圖影本
    一件在卷可按，堪信為真實。而系爭土地所有人張其香是否失蹤，並非抗告人所
    明知，為抗告人所直承，雖抗告人提出台南縣南化鄉戶政事務所九十一年三月二
    十九日南縣南戶字第○九一○○○○二九六號函示：「貴處查詢張其香設籍本轄
    中坑村七鄰七八號乙案，經查該址無該人」等語，尚難據此率以認定張其香已失
    蹤。原審法院並依職權於九十一年九月十二日向南縣南化鄉戶政事務所函請檢送
    「台南縣南化鄉中坑村七鄰七十八號，自民國三十六年至今之所有戶籍資料」參
    辦，該所向原審法院函稱：「欲確認曾設該址之所有戶籍資料須全面清查，惟本
    所礙於人力無法辦理該案，如有詳查必要請逕派人員到所調查」等語，此有該所
    九十一年九月十七日南縣南戶字第○九一○○○○九六六號函在卷可稽，且依法
    抗告人並非不得自行向有關權責機關查證，且基於當事人進行主義之原則，是抗
    告人主張請本院函查南化鄉戶政事務所是否有張其香此人等事項，本院認無必要
    。(二)、抗告人主張抗告人對系爭土地固無使用權，然系爭土地位於抗告人所有之
    坐落九層林段一一八七號土地範圍內，抗告人在同段一一八七號土地整地、種植
    ，因系爭土地雜草叢生，影響抗告人使用同段一一八七號土地甚鉅，自有聲請法
    院為張其香選任財產管理人之必要云云。惟查抗告人既無權使用系爭土地，復未
    證明其所有之土地確與系爭土地毗鄰而有何利害關係，則系爭土地雜草叢生與抗
    告人何關？按之前揭法條規定，抗告人既無法證明張其香失蹤，復無法證明與系
    爭土地或張其香有何利害關係，是抗告人之聲請，於法無據。原審因而裁定駁回
    抗告人之聲請，核無不合。抗告意旨仍執前詞指摘原裁定不當，求為廢棄，非有
    理由。
五、據上論結，本件抗告為無理由，依非訟事件法第八條第一項前段、第廿八條，民
    事訴訟法第四百九十二條第一項、第九十五條、第七十八條，裁定如主文。
中      華      民      國    九十二    年      四      月    二十五    日
                                    臺灣高等法院臺南分院民事第四庭
~B1審判長法官  林    金    村
~B2      法官  曾    平    杉
~B3      法官  胡    景    彬
右為正本係照原本作成。
不得再抗告。
中      華      民      國    九十二    年      四      月    二十八    日
                                        法院書記官  謝    素    嬿


司法院資訊處製作；財團法人民間司法改革基金會備份。
